臺灣桃園地方法院民事判決　　　　　　 100年度家簡字第27號
原　　　告　黃宥偈即戴呈晏
　　　　　　黃宥檸即戴宛榆
兼　上二人
共　　　同
法定代理人　黃嘉玲
被　　　告　戴琦家
訴訟代理人　吳敬恒律師
上列當事人間請求履行離婚協議等事件，本院於民國100 年11月
02日言詞辯論終結，判決如下：
    主      文
被告應給付原告黃宥偈即戴呈晏、原告黃宥檸即戴宛榆各新台幣
參萬元及其中各新台幣壹萬元部分自民國九十八年一月一日起、
另各新台幣壹萬元部分自民國九十九年一月一日起、又各新台幣
壹萬元部分自民國一百年一月一日起均至清償日止，按年息百分
之五計算之利息。
原告其餘之訴駁回。
訴訟費用由被告負擔百分之二十，餘由原告負擔。
本判決第一項得假執行。
    事實及理由
一、原告起訴主張：原告黃嘉玲與被告於民國97年8 月21日離婚
    ，並共同於婚姻關係存續中育有未成年子女黃宥偈即戴呈晏
    （85年10月1 日出生，身分證統一編號：Ｚ000000000）、黃
    宥檸即戴宛榆（87年8 月16日出生，身分證統一編號：Ｚ000
    000000），並於協議離婚時約定，未成年子女之權利義務行
    使與負擔皆由原告黃嘉玲任之。又依據原告黃嘉玲與被告於
    97年8 月21日所簽立之離婚協議書（下稱系爭離婚協議），
    被告應履行各項條件，其中尚有第5 、6 、7 、8 、15條約
    定未據被告履行，原告黃嘉玲與被告之婚姻係因被告與第三
    人馬綵彤外遇而告離婚，被告拋妻棄子後與外遇對象雙宿雙
    飛，對未成年子女之心靈傷害甚大。而有關第6 條約定之生
    日禮金部分，依據被告階級為少校，每月薪資約有6 、7 萬
    元，亦沒有車貸與房貸，卻拒未履行，顯然不當，原告黃宥
    偈即戴呈晏、黃宥檸即戴宛榆爰以每天100 元，一年365 天
    計算，請求被告給付原告各新台幣（下同）36,500元，共有
    7 次生日，合計為255,500 元。第7 條約定部分，因被告沒
    有遵守探視約定，致使未成年子女在學校受到羞辱，並遭同
    學指指點點，身心受創。第8 條生活教育費約定部分，被告
    與外遇對象生活奢華，原告黃嘉玲與未成年子女卻必需以微
    波食品度日，爰依據系爭離婚協議起訴請求，並為訴之聲明
    ：(1)被告應履行其與原告黃嘉玲間系爭協議約定之第5 條、
    第6 條、第7 條、第8 條、第15條約定事項，其中依據第5
    條約定，被告應給付原告黃宥偈即戴呈晏、黃宥檸即戴宛榆
    6 萬元及自97年1 月1 日起至清償日止，按年息百分之5 計
    算之利息，又依據系爭協議約定第6 條、第8 條部分，被告
    應分別給付原告黃宥偈即戴呈晏、黃宥檸即戴宛榆255,500
    元、14萬元及均自起訴狀繕本送達之翌日起至清償日止，按
    年息百分之5 計算之利息。(2)除非得原告黃嘉玲之同意，被
    告不得探視原告黃宥偈即戴呈晏、黃宥檸即戴宛榆。如有適
    合單位且經上級長官允許，被告應請調至其他單位服務。並
    請求本院併為諭知被告應每年將生日禮金、壓歲錢匯入未成
    年子女位於郵局之帳戶，且如有一期未付，視為全部到期。
二、被告則以：依照中國人之習俗，過年紅包壓歲錢均以見面親
    手奉送為原則，98至100 年間，被告均請單位長官轉告原告
    黃嘉玲，被告要給予原告黃宥偈即戴呈晏、黃宥檸即戴宛榆
    紅包之意，但皆遭原告黃嘉玲以子女不願意見被告而拒絕，
    自98年離婚迄今，被告僅在路上見過未成年子女1 面，被告
    並同意給付6 萬元之壓歲錢與遲延利息。而生日禮金部分因
    原告黃嘉玲與被告約定由被告自行決定給付數額，但被告現
    每月收入為56,061元，扣除依照系爭協議第2 條，每月應支
    付未成年子女即原告黃宥偈即戴呈晏、黃宥檸即戴宛榆之扶
    養費共計25,000元，尚須扣除支出被告父親位於新竹湖口老
    家之房貸11,000元、桃園縣八德市房租13,500元，合計為49
    ,500元後，僅餘6,561 元，尚需支付三餐、水電費、保險費
    、上下班燃料交通費等家庭開銷，以及被告父親的日常家用
    支出，顯然被告已入不敷出，對於額外再多加負擔已無能為
    力。至於原告黃嘉玲指稱被告騷擾未成年子女黃宥偈即戴呈
    晏、黃宥檸即戴宛榆部分，係因被告非常思念未成年子女，
    但原告黃嘉玲卻於校內辱罵被告王八蛋、神經病等不雅字眼
    ，被告因不想與原告黃嘉玲造成衝突讓子女為難，故隨即離
    開，並未對原告黃宥偈即戴呈晏、黃宥檸即戴宛榆為騷擾。
    且原告黃嘉玲與被告離婚時，被告業已給付120 萬元、原告
    黃嘉玲每月收入為45,000元，被告尚每月給付未成年子女扶
    養費共計25,000元，住宿地點為國防部宿舍，每月僅需支付
    租金500 元，竟稱每月以微波食品、泡麵、開水充飢，實難
    想像。兩造離婚業已3 年，原告黃嘉玲不斷以未成年子女為
    工具懲罰被告，被告實感痛心等語置辯。並就原告黃宥偈即
    戴呈晏、黃宥檸即戴宛榆請求6 萬元部分為認諾，其餘答辯
    聲明為：原告之訴駁回。
三、不爭執事項：原告黃嘉玲與被告於97年8 月21日離婚，並共
    同於婚姻關係存續中育有未成年子女黃宥偈即戴呈晏（85年
    10月1 日出生，身分證統一編號：Ｚ000000000）、黃宥檸即
    戴宛榆（87年8 月16日出生，身分證統一編號：Ｚ000000000
    ），協議離婚時約定，未成年子女之權利義務行使與負擔皆
    由原告黃嘉玲任之。又依據原告黃嘉玲與被告所簽立之系爭
    離婚協議第5 條約定：甲方（即被告方面）同意於每年之農
    曆過年，給付未成年子女黃宥偈即戴呈晏、黃宥檸即戴宛榆
    各1 萬元之壓歲錢。第6 條約定：甲方同意於未成年子女黃
    宥偈即戴呈晏、黃宥檸即戴宛榆每年生日時，給付未成年子
    女黃宥偈即戴呈晏、黃宥檸即戴宛榆生日禮金，金額由甲方
    自行決定。第7 條約定：除非得到乙方（即原告黃嘉玲）同
    意，甲方不得探視未成年子女黃宥偈即戴呈晏、黃宥檸即戴
    宛榆。第8 條約定：於甲方經濟狀況許可下，甲方必須視情
    況再多給付未成年子女黃宥偈即戴呈晏、黃宥檸即戴宛榆生
    活教育費，金額由甲方自行決定。第15條約定如有適合單位
    且經上級長官允許，甲方應請調至其他單位服務。被告並未
    依約履行前述5 條約定。
四、按「第三人利益契約係約定債務人向第三人為給付之契約，
    第三人有向債務人直接請求給付之權利，於債務人不履行債
    務時，對於債務人有債務不履行之損害賠償請求權。」最高
    法院83年台上字第836 號判例著有明文。系爭協議中有關給
    付原告黃宥偈即戴呈晏、黃宥檸即戴宛榆費用部分，被告並
    不否認原告黃宥偈即戴呈晏、黃宥檸即戴宛榆對其有直接請
    求權，且原告黃宥偈即戴呈晏、黃宥檸即戴宛榆本於系爭協
    議第5 條部分，請求被告給付98年至100 年共3 年之壓歲錢
    合計6 萬元，業據被告認諾，從而原告黃宥偈即戴呈晏、黃
    宥檸即戴宛榆請求被告給付6 萬元，即屬有據，應予准許。
    至原告黃宥偈即戴呈晏、黃宥檸即戴宛榆並請求被告給付遲
    延利息部分，因此項給付為未定期限，自應自原告黃宥偈即
    戴呈晏、黃宥檸即戴宛榆請求，而被告未為給付之時起，負
    擔遲延利息，惟被告同意每年合計2 萬元部分均自當年度1
    月1日 起計算遲延利息，故原告黃宥偈即戴呈晏、黃宥檸即
    戴宛榆此部分請求，亦屬於法有據。
五、本院判斷：本件原告另主張被告應依據系爭協議第6 條、第
    7 條、第8 條及第15條部分履行，則為被告堅決否認，並以
    前揭情詞置辯，是本件之爭點乃在於：原告得否依據系爭協
    議中約定有關前述條款請求被告給付？茲論述如下：
    按「起訴，應以訴狀表明下列各款事項，提出於法院為之：
    三、應受判決事項之聲明。」民事訴訟法第244 條第1 項第
    3 款定有明文。所謂訴之聲明，即原告請求法院對於被告為
    具體如何之判決內容，此項具體之判決內容，應由原告於起
    訴狀具體、明確記載，不得抽象籠統，並需具備適宜聲請強
    制執行之要件。再按附停止條件的法律行為，於條件成就時
    始發生效力，民法第99條第1 項定有明文。而依當事人一方
    的意思決定其成就與否的條件即屬隨意條件，此時條件是否
    成就，可由當事人任意決定，相對人即不得以訴訟請求履行
    之。經查，本件原告起訴主張依據系爭協議第6 、7 、8 、
    15條約定請求被告履行，然觀諸該等條文敘述，其中第6 條
    、第8 條，乃分別約定被告應由其自由意志決定給付原告黃
    宥偈即戴呈晏、黃宥檸即戴宛榆生日禮金之數額（第6 條）
    、於被告經濟狀況許可之條件下，被告需視情況多給付原告
    黃宥偈即戴呈晏、黃宥檸即戴宛榆之生活教育費（第8 條）
    。即屬前述之隨意條件，乃係諸於被告是否同意給付與數額
    是否增加，本件被告抗辯其於支付原告黃宥偈即戴呈晏、黃
    宥檸即戴宛榆之生活教育費後以及房租、房屋貸款後，僅剩
    餘6,561 元，無力在履行前述約款，可認被告並未決定是否
    給付原告黃宥偈即戴呈晏、黃宥檸即戴宛榆生日禮金及其數
    額，以及增加給付原告黃宥偈即戴呈晏、黃宥檸即戴宛榆生
    活教育費之數額。揆諸前揭說明，原告黃宥偈即戴呈晏、黃
    宥檸即戴宛榆此部分請求，即屬於法無據，難以准許。而有
    關原告黃嘉玲依據系爭協議第7 條、第15條約定部分，分別
    因第7 條係屬禁止行為之約定，且無違反後之法律效果，因
    非屬請求權性質，故原告黃嘉玲請求被告履行系爭協議第7
    條亦屬於法無據，難以准許。至第15條約定部分，因約定「
    如有適合單位且經上級長官允許，被告應請調至其他單位服
    務」，係以「如有適合單位且經上級長官允許」作為被告請
    調至其他單位服務之停止條件，屬附停止條件之請求，而原
    告黃嘉玲既無法證明停止條件成就，基此請求亦屬無據，難
    以准許。
六、綜上所述，原告黃宥偈即戴呈晏、黃宥檸即戴宛榆請求被告
    給付各3 萬元及其中各1 萬元部分自98年1 月1 日起、另各
    1 萬元部分自民國99年1 月1 日起、又各1 萬元部分自100
    年1 月1 日起均至清償日止，按年息百分之5 計算之利息，
    因據被告認諾在案，故原告黃宥偈即戴呈晏、黃宥檸即戴宛
    榆此部分請求即屬有據，應予准許。至原告黃宥偈即戴呈晏
    、黃宥檸即戴宛榆另依據系爭協議第6 、8 條請求被告履行
    部分，應屬任意條件且訴之聲明未具特定，原告黃宥偈即戴
    呈晏、黃宥檸即戴宛榆此部分請求難以准許，應予駁回。至
    原告黃嘉玲請求被告履行系爭協議第7 條、第15條部分，因
    第7 條部分非屬請求權，第15條部分因停止條件未成就，故
    原告黃嘉玲此部分請求亦屬於法無據，難以准許，亦應駁回
    。
據上論結，本件原告之訴為一部有理由、一部無理由，依民事訴
訟法第78條、第389條第1項第1款，判決如主文。
中    華    民    國   100    年    11    月    25    日
                  家事法庭  法  官  陳清怡
以上正本係照原本作成。
如對本判決上訴應於判決送達後20日內向本院提出上訴狀（須附
繕本），並繳納上訴費用。
中    華    民    國   100    年    11    月    25    日
                            書記官  楊書棼